【裁判字號】    97,勞上易,37
【裁判日期】    981013
【裁判案由】    損害賠償
【裁判全文】
臺灣高等法院民事判決                97年度勞上易字第37號
上  訴  人  乙○○
訴訟代理人  楊隆源律師
複 代理 人  廖信憲律師
上  訴  人  丙○○
上  訴  人  智捷科技股份有限公司
法定代理人  甲○○
上二人共同
訴訟代理人  任秀妍律師
複 代理 人  張秀菊律師
上列當事人間請求損害賠償事件，兩造對於中華民國97年4月14
日臺灣新竹地方法院97年度勞訴字第3號第一審判決各自提起上
訴，經本院於98年9月29日言詞辯論終結，判決如下：
    主  文
原判決關於(一)命丙○○、智捷科技股份有限公司連帶給付部分，
除已確定之新臺幣拾柒萬捌仟元及其利息外，所命丙○○應為
給付超過新臺幣貳拾柒萬元及其利息部分及命智捷科技股份有限
公司給付部分，(二)關於命丙○○給付部分，除已確定之新臺幣
拾玖萬零陸佰元及其利息外，所命應為給付超過新臺幣貳拾伍萬
貳仟壹佰肆拾伍元及其利息部分，暨各該部分假執行之宣告及命
丙○○、智捷科技股份有限公司負擔訴訟費用之裁判，均廢棄。
上開廢棄部分，乙○○在第一審之訴及假執行之聲請均駁回。
丙○○其餘上訴駁回。
乙○○之上訴駁回。
關於丙○○、智捷科技股份有限公司上訴部分，第一、二審訴訟
費用由丙○○負擔十分之七，餘由乙○○負擔；關於乙○○上訴
部分，第二審訴訟費用由乙○○負擔。
    事  實
甲、上訴人乙○○方面：
一聲明：
  (一)原判決關於駁回乙○○後開第二項之訴部分廢棄。
  (二)丙○○應再給付乙○○新臺幣（下同）425,034元 及自民國
    96年1月13日起至清償日止按年利率5％計算之利息。
  (三)對造之上訴駁回。
二陳述：除與原判決記載相同者外，補稱略以：
  (一)乙○○至96年11月30日仍在接受復健治療，有行政院衛生署
    新竹醫院（下稱署立新竹醫院）96年11月6日函可稽， 自得
    按原領工資每月22,500元，請求自95年 6月30日起至96年11
    月30日止共17個月間不能工作之補償322,500元。 如認工資
    補償期間少於17個月，則乙○○就不足17個月部分請求減少
    勞動能力之損害賠償。
  (二)乙○○請求減少勞動能力損害賠償之期間，係自96年12月1
    日起至年滿60歲之103年2月20日止， 共6年3個月中之6年，
    按減少勞動能力50％及行政院核定之基本工資每月17,280元
    計算，共計556,177元，以丙○○應給付之殘廢補償378,000
    元抵充後，請求丙○○給付178,177元；至於95年6月30日起
    至96年11月30日止共17個月部分，乙○○已請求工資補償，
    故未請求減少勞動能力損害賠償，此部分並未重複請求，毋
    須抵充。
  (三)乙○○受傷後兩下肢輕癱，行動不便，日常生活須他人協助
    ，精神上受有相當之痛苦，請求丙○○賠償非財產上之損害
    70萬元，應屬適當。
  (四)乙○○就事故之發生並無過失，無過失相抵原則之適用。
三證據：除援用原審提出者外，補提照片5張等影本為證。
乙、上訴人丙○○、智捷科技股份有限公司（下稱智捷公司）方
    面：
一聲明：
  (一)原判決關於命丙○○、智捷公司連帶給付乙○○超過378,
    000元及其利息、命丙○○給付乙○○390,600元及其利息部
    分均廢棄。
  (二)上開廢棄部分，乙○○在第一審之訴及假執行之聲請均駁回
    。
  (三)乙○○之上訴駁回。
二陳述：除與原判決記載相同者外，補稱略以：
  (一)乙○○係臨時工，受僱於丙○○僅10日，非長期受僱於丙○
    ○，丙○○縱有工作亦未必僱請乙○○。乙○○實係家庭主
    婦，據聞平日擔任簽賭組頭，無固定工作或收入。故乙○○
    無正常工作日數，自無每日應得之工資，計算工資補償時，
    除參酌行政院核定之基本工資每月17,280元之外，亦應考量
    乙○○受僱於丙○○以前之收入情形。另乙○○在醫療中不
    能工作之日數，應為在署立新竹醫院住院42日（95年 6月30
    日至95年8月10日）、 在國泰綜合醫院新竹分院（下稱國泰
    新竹分院）住院16日（95年8月10日至95年8月25日）、在長
    庚紀念醫院住院8日（96年4月1日至96年4月8日）、在署立
    新竹醫院住院30日（96年4月9日至96年5月8日），及長庚紀
    念醫院囑於出院後休養 3個月（含在署立新竹醫院住院30日
    ），共計156日。署立新竹醫院96年11月6日函雖記載「目前
    病患仍接受復健治療中」等語，惟「目前」不明係指何時，
    且復健治療與在醫療中不能工作，其定義應非相同。此外，
    乙○○依署立新竹醫院於96年 9月20日開具之勞工保險殘廢
    診斷書向勞工保險局申請殘廢給付時，已符合勞動基準法第
    59 條第3款規定之「經治療終止後」，其在治療終止後為復
    健治療，不得認係在醫療中不能工作。
  (二)署立新竹醫院96年11月6日函 固然就乙○○勞動力估計喪失
    50％，惟乙○○其後持續復健治療，依國泰新竹分院98年7
    月31日診斷證明書所載，目前輕癱情況已大幅改善。
  (三)考量乙○○實係家庭主婦，平日擔任簽賭組頭營生，受僱於
    丙○○僅短短10日，之前並無固定工作或收入，95年度所得
    僅4, 598元等情，及丙○○從事裝潢工作，獨資經營之展庭
    裝潢工程行資本額僅2萬元， 收入有限，且須扶養父母妻兒
    ，乙○○請求賠償非財產上之損害70萬元，誠屬過高，非丙
    ○○之經濟能力所能負擔。
  (四)丙○○曾教導乙○○如何拆除石膏板，並告知須一片一片拆
    ，如不會拆，就不要拆，打掃就好等語。然乙○○未依丙○
    ○之指示，以起釘器勾拉整片石膏板牆面，致整片牆面傾倒
    而遭壓傷。故乙○○對於事故之發生與有過失，應減輕丙○
    ○之賠償金額或免除之。
  (五)丙○○應給付之補償金額，應依勞動基準法第61條第 1項規
    定，抵充丙○○之損害賠償金額。
三證據：除援用原審提出者外，補提展庭裝潢工程行基本資料、
  科學工業園區管理局談話紀錄等影本為證，並聲請訊問乙○○
  、丁○○及囑託署立新竹醫院、國泰新竹分院鑑定乙○○目前
  勞動能力減損程度。
丙、本院依職權調閱臺灣新竹地方法院（下稱新竹地院）96年度
    竹簡字第397號業務過失傷害案件等卷。
    理  由
一乙○○主張：丙○○承攬智捷公司之隔間拆除工程，乙○○自
  95年6月21日起受雇於丙○○，於同年月30日拆除6樓隔間板時
  ，因部分隔間已先行拆除，尚未拆除之隔間板支撐力不足，遂
  傾倒壓及乙○○（下稱系爭事故），致受有第三第四腰椎爆裂
  骨折併神經病變等傷害，術後兩下肢輕度癱瘓。乙○○因工作
  場所之安全設備不足而受傷，丙○○應依勞動基準法第59條第
  2 款規定，就乙○○於95年7月1日起至96年11月30日在醫療中
  不能工作期間按原領工資補償322,500元， 智捷公司則應依同
  法第62條規定負連帶補償責任，另丙○○疏未依勞工安全衛生
  法第14條第1項、第23條第1項 及營造安全衛生設施標準第157
  條第4款規定辦理， 致乙○○遭傾倒之隔間板壓傷，應依民法
  第184條第1項前段、第2項、第193條第1項 及第195條第1項前
  段規定，賠償乙○○自96年12月1日起至103年 2月20日止因減
  少勞動能力所受損害178,177元（抵充殘廢補償378,000元後之
  餘額）及精神慰撫金70萬元等情，求為判命丙○○、智捷公司
  連帶給付乙○○322,500元及自96年1月13日起至清償日止按年
  利率5％ 計付利息、丙○○並應給付乙○○878,177元 及其中
  453,143元自96年1月12日起、餘425,034元自96年1月13日起，
  均至清償日止按年利率5％ 計付利息之判決（原判決命丙○○
  、智捷公司連帶給付乙○○殘廢補償金378,000元及自96年1月
  13日起至清償日止按年利率5％ 計算之利息、命丙○○給付乙
  ○○看護費390,600元及自96年1月12日起至清償日止按年利率
  5％ 計算之利息部分，未據上訴而確定；另乙○○逾上開部分
  之請求，業經駁回確定）
二丙○○、智捷公司則辯稱：乙○○係臨時工，受僱於丙○○僅
  10日，之前無固定工作或收入，應參酌基本工資每月17,280元
  及上開情形計算工資補償金額；乙○○在醫療中不能工作之日
  數應為156日， 至遲於署立新竹醫院開立之勞工保險殘廢診斷
  書所載96年9月20日治療終止後， 即不得認係在醫療中不能工
  作；署立新竹醫院固以96年11月6日函 估計乙○○勞動能力喪
  失約50％，惟乙○○其後持續復健治療，目前輕癱情況已大幅
  改善；乙○○請求賠償非財產上之損害70萬元過高，非丙○○
  之經濟能力所能負擔；丙○○曾教導乙○○如何拆除石膏板，
  然乙○○未遵從指示，以起釘器勾拉整片石膏板牆面，致整片
  牆面傾倒而遭壓傷，其對於系爭事故之發生與有過失，應減輕
  丙○○之賠償金額或免除之；丙○○應給付之補償金額，應依
  勞動基準法第61條第1項規定，抵充損害賠償金額等語。
三兩造不爭執事項（參見本院卷第63、64頁之97年11月 6日準備
  程序筆錄）：
  (一)丙○○係展庭裝潢工程行負責人，承攬智捷公司之隔間拆除
    工程。乙○○自95年 6月21日起受雇於丙○○，於同年月30
    日拆除智捷公司6樓 之隔間板時，因部分隔間已先行拆除，
    尚未拆除之隔間支撐力不足，遂傾倒壓及乙○○致受有第三
    第四腰椎爆裂骨折併神經病變等傷害，術後兩下肢輕度癱瘓
    。
  (二)丙○○因系爭事故，業經新竹地院刑事庭於96年 6月27日以
    96年度竹簡字第397號 判決：「丙○○從事業務之人，因業
    務上之過失傷害人，處有期徒刑6月」確定。 其犯罪事實引
    用臺灣新竹地方法院檢察署（下稱新竹地檢署）檢察官96年
    度偵字第1100號聲請簡易判決處刑書所載：「丙○○係展庭
    裝潢工程行之負責人，為從事業務之人。其於95年 6月30日
    指派乙○○在展庭裝潢工程行所承攬之智捷公司進行拆除裝
    潢隔間板作業。其本應注意應實施安全衛生管理，並應設置
    勞工安全衛生組織、人員；且應注意對勞工施以從事工作及
    預防災變所必要之安全衛生教育、訓練；復應注意對於構造
    物之拆除，應依照營造安全衛生設施標準第157條第4款規定
    ：『拆除進行中，應經常注意控制拆除構造物之穩定性』之
    規定，而依當時現場一切客觀狀況，並無不能注意之情事，
    然竟疏未注意及此，於同日上午11時許，貿然指示乙○○在
    新竹科學工業園區○○○路9號6樓智捷公司裝潢隔間拆除工
    程現場進行拆除隔間板作業，因尚未拆除之隔間板支撐力不
    足，使隔間板傾倒壓傷乙○○，致乙○○受有第三、第四腰
    椎爆裂性骨折併馬尾神經損傷之傷害。」等語。
  (三)乙○○按日計薪，日薪為1,500元， 以每月工作日數15日計
    算，每月原領工資為22,500元；乙○○治療終止後，身體遺
    存之障害，符合勞工保險殘廢給付標準表之殘廢等級第 9級
    ，給付日數為280日，且因職業災害成殘，增給50％， 給付
    日數為420日，依兩造同意以每日工資1,500元之60％ 即900
    元計算，殘廢補償總額為378,000元。
  (四)乙○○因上開職業災害受傷，於95年 6月30日至署立新竹醫
    院住院治療，95年8月10日出院，並於95年8月10日至國泰新
    竹分院住院，95年8月25日出院， 嗣因第三第四腰椎爆裂性
    骨折術後併腰椎不穩定及下肢無力，於96年4月1日至長庚紀
    念醫院住院，96年4月2日施行脊椎融合、骨釘固定及植骨併
    椎體間護架植入併拔除先前內固定手術，96年4月8日出院，
    再因第三第四腰椎爆裂性骨折術後併腰椎不穩定及下肢無力
    ，於96年4月9日至署立新竹醫院住院至96年5月8日出院，分
    別住院42天、16天、8天、30天。乙○○之看護費共390,600
    元。
  (五)署立新竹醫院96年11月6日新醫歷字第0960005937號函 就乙
    ○○就醫情形，覆原法院稱：「說明：二…因第四腰椎爆裂
    性骨折於95年6月30日至本院接受治療，95年7月11日出院。
    術後門診追蹤及復健治療，目前病患仍接受復健治療中，其
    輕癱狀況因受傷時嚴重傷害，應為非常不穩定狀態，至於勞
    動力喪失，詳估喪失約50％。其住院期間應有僱請看護之必
    要，出院若能續僱3個月應對病患有所協助。」等語。
  (六)乙○○43年2月20日出生，系爭事故發生時為52歲又5個月，
    距60歲強制退休年齡（依97年 5月14日修正前之勞動基準法
    第54條第1項第1款規定），尚有7年8個月。
  (七)丙○○已給付乙○○工資補償6萬元。
  (八)乙○○國中畢業，現無工作，95年度股利 及獎金所得4,598
    元，名下有3輛汽車； 丙○○高中肄業，從事裝潢業，每月
    平均收入約5、6萬元，所住房屋為承租，每月租金13,000元
    ，95年度薪資及股利所得總額78,131元，名下有房屋、土地
    數筆，以公告現值計算價值為2,658,301元。
  (九)關於計算勞動能力減損之數額，以行政院核定之基本工資每
    月17,280元為計算基準。
四兩造爭執要點及本院之判斷
  (一)關於乙○○依勞動基準法第59條第2款前段 請求工資補償部
    分：
    按勞工因遭遇職業災害而致殘廢、傷害，在醫療中不能工作
    時，雇主應按其原領工資數額予以補償，勞動基準法第59條
    第2款 前段定有明文。乙○○受雇於丙○○從事隔間板拆除
    工作時，因系爭事故受傷致兩下肢輕癱，於系爭事故發生前
    每月原領工資22,500元，為兩造所不爭執。惟乙○○就醫療
    中不能工作之95年7月1日起至96年11月30日間共17個月，請
    求工資補償，為丙○○所否認，並辯稱：乙○○係臨時工，
    受僱於丙○○僅10日，非長期受僱於丙○○，之前無固定工
    作或收入，其工資補償不應按原領工資計算，且乙○○在醫
    療中不能工作之日數為156日，至遲於96年9月20日已治療終
    止等語。經查：
    1.勞動基準法第59條第2款 前段規定其補償應按勞工之原領
      工資數額為之，未因勞工是否從事臨時性工作而有區別；
      且勞動基準法施行細則第31條第1項規定 所謂原領工資，
      係指「勞工遭遇職業災害前一日正常工作時間所得之工資
      。其為計月者，以遭遇職業災害前最近一個月正常工作時
      間所得之工資除以30所得之金額，為其一日之工資」，亦
      不因勞工於受僱前有無固定工作或收入而有區別。故乙○
      ○就其在醫療中不能工作期間，請求丙○○按其原領工資
      每月22,500元即每日750元 予以補償，為有理由。丙○○
      所辯並無依據。
    2.乙○○在醫療中不能工作期間為95年7月1日起至96年 9月
      20日止，共14個月又20日：
      乙○○於95年6月30日受傷後， 接續於署立新竹醫院、國
      泰新竹分院、長庚紀念醫院住院，至96年5月8日出院等情
      ，為兩造所不爭執（參見兩造不爭執事項(四)）。又乙○○
      於96年4月1日至長庚紀念醫院住院，96年4月2日施行脊椎
      融合等手術後，於96年4月8日出院時，業據長庚紀念醫院
      出具診斷證明書記載：乙○○出院後，復原期間需休養3
      個月等語（參見原法院卷第150頁）， 翌日（96年4月9日
      ）乙○○再赴署立新竹醫院住院，係由復健科治療至96年
      5月8日出院，嗣署立新竹醫院於96年 9月20日開立勞工保
      險殘廢診斷書記載「治療終止診斷殘廢日期為96年 9月20
      日」等情（參見本院卷第127頁之署立新竹醫院98年5月11
      日新醫歷字第0980002860號函、原法院卷第110、119頁之
      勞工保險殘廢診斷書）等情，亦為兩造所不爭執。審酌上
      開治療過程，可知乙○○歷經手術及復健治療後，其傷癒
      狀況已趨向穩定，故署立新竹醫院於96年 9月20日認已治
      療終止而診斷其身體遺存障害情形，縱然其後乙○○就其
      身體遺存障害持續接受復健治療（參見兩造不爭執事項(五)
      ），亦難認仍在醫療中不能工作期間。故乙○○在醫療中
      不能工作期間為95年7月1日起 至96年9月20日止，共14個
      月又20日。
    3.從而，乙○○請求丙○○按其原領工資數額予以補償33萬
      元（22,500元×14月＝315,000元，750元×20日＝15,000
      元，315,000元＋15,000元＝330,000元），為有理由。扣
      除丙○○已給付乙○○之6萬元（參見兩造不爭執事項 (七)
      ），丙○○尚應給付27萬元。
    4.次按「事業單位以其事業招人承攬，如有再承攬時，承攬
      人或中間承攬人，就各該承攬部分所使用之勞工，均應與
      最後承攬人，連帶負本章所定雇主應負職業災害補償之責
      任。」「事業單位或承攬人或中間承攬人，為前項之災害
      補償時，就其所補償之部分，得向最後承攬人求償。」
      勞動基準法第62條第1項、第2項定有明文。依其規定，事
      業單位應連帶負雇主所負職業災害補償責任之前提，為事
      業單位「以其事業招人承攬」。本件丙○○固承攬智捷公
      司之辦公室隔間拆除工程（參見新竹地檢署96年度他字第
      83號偵查卷宗，下稱偵查卷，第55頁背面之工程承攬契約
      ），惟智捷公司之產業類別為電腦、通信及視聽電子產品
      製造業，隔間拆除工程並非其營業項目（參見偵查卷第61
      頁之科學園區管理局登記證），難認智捷公司有以其事業
      招人承攬情形，自毋須依勞動基準法第62條第 1項規定連
      帶負補償責任。乙○○就丙○○應為工資補償部分，請求
      智捷公司依勞動基準法第62條第 1項規定連帶負補償責任
      ，為無理由。
  (二)關於乙○○依民法第184條第1項前段、第2項、第193條第1
    項及第195條第1項前段規定，請求侵權行為損害賠償部分：
    1.乙○○主張：丙○○於95年6月30日 指示乙○○拆除智捷
      公司之裝潢隔間，原應注意依勞工安全衛生法第14條第1
      項、第23條第1項 及營造安全衛生設施標準第157條第4款
      規定採行安全衛生措施，竟疏未注意，致乙○○遭傾倒之
      隔間板壓傷等情，為丙○○所不爭執。故乙○○主張丙○
      ○應負侵權行為損害賠償責任，為有理由。茲就乙○○請
      求減少勞動能力之損害賠償及精神慰撫金部分，分述如次
      。
    2.減少勞動能力之損害部分：
      按不法侵害他人之身體或健康者，對於被害人因此喪失或
      減少勞動能力，應負損害賠償責任，民法第193條第1項定
      有明文。乙○○因系爭事故受有腰椎爆裂骨折併神經病變
      等傷害，術後兩下肢輕度癱瘓，為兩造所不爭執。依署立
      新竹醫院96 年11月6日函所載，乙○○因此喪失勞動能力
      約50％。丙○○雖辯稱：乙○○其後持續復健治療，目前
      輕癱情況已大幅改善等語，然為乙○○所否認。經本院囑
      託署立新竹醫院、國泰新竹分院鑑定乙○○目前勞動能力
      喪失情形，署立新竹醫院以98年5月11日新醫歷字第09800
      02860號函復稱：乙○○於95年6月30日手術後，兩下肢肌
      力為4~5分，經復健治療，96年 5月8日出院時兩下肢肌力
      為4分，在他人陪伴下，持拐杖行走，96年5月14日至98年
      4月23日X 光檢查骨癒合良好，兩下肢肌力為3.5分以下，
      須持拐杖助行， 無法進行日常工作等語 （參見本院卷第
      127頁），國泰新竹分院98年7月31日診斷證明書則記載：
      乙○○目前下肢徒手肌力檢查4~5分， 左膝深部肌腱反射
      異常，背肌無力但無肌肉不對稱，持單腳拐杖行走，無垂
      足現象等語（參見本院卷第150頁）。 參酌署立新竹醫院
      於96年 9月20日出具之診斷證明書記載：目前因神經損傷
      ，肌力減弱，輕度癱瘓，無法進行日常正常工作，並需拐
      杖助行等語及同日出具之勞工保險殘廢診斷書記載：肌力
      減弱為3~4分 等語（參見原法院卷第107、119頁），可知
      乙○○受傷後兩下肢肌力大致在 3.5~5分之間，而署立新
      竹醫院96年11月6日函 表示乙○○喪失勞動能力約50％之
      前，該院已診斷乙○○需拐杖助行，至今該院及國泰新竹
      分院就肌力之診斷雖有差異，然均肯定乙○○仍須持拐杖
      助行，則難認乙○○之下肢復原情況有大幅改善，仍應認
      其減少勞動能力程度為50％。其次，乙○○係43年 2月20
      日出生，系爭事故發生時為52歲又4個月， 距60歲強制退
      休年齡（依97年5月14日修正前之勞動基準法第54條第1項
      第1款規定）， 尚有7年8個月，其請求就工資補償終止後
      之96年9月21日起至103年2月20日止，約6年5個月中之6年
      2個月又10日即74.3個月期間， 按兩造同意之基本工資每
      月17,280元計算勞動能力減損數額，應予准許。經扣除中
      間利息，乙○○減少勞動能力之損害總額為560,289元｛
      按月別5/12%複式霍夫曼計算法，第1個月不扣除中間利息
      ，其計算式為：17,280×50%×74月之霍夫曼係數64.00
      000000+17,280×50%×0.3×（65.00000000-00.00000000
      ）=560,289，小數點以下4捨5入｝。
    3.精神慰撫金部分：
      按不法侵害他人之身體、健康，被害人雖非財產上之損害
      ，亦得請求賠償相當之金額，民法第195條第1項前段定有
      明文。又慰藉金之賠償須以人格權遭遇侵害，使精神上受
      有痛苦為必要，其核給之標準固與財產上損害之計算不同
      ，然非不可斟酌雙方身分資力與加害程度及其他各種情形
      核定相當之數額，最高法院51年臺上字第223號 判例意旨
      可資參照。經查，乙○○因系爭事故受有第三第四腰椎爆
      裂性骨折併神經病變等傷害，身體上已受有相當之痛苦，
      其後不僅歷經年餘之手術及復健治療，須他人看護照料，
      且術後兩下肢仍輕度癱瘓、行動不便，日常生活須他人協
      助，精神上應受有相當之痛苦。爰審酌丙○○之過失情節
      、乙○○之受害程度，以及乙○○為國中畢業，現無工作
      ，95年度股利及獎金所得4,598元，名下有3輛汽車，丙○
      ○則為高中肄業，從事裝潢業，每月平均收入約5、6萬元
      ，所住房屋為承租，每月租金13,000元，95年度薪資及股
      利所得總額78,131元，名下有房屋、土地數筆，公告現值
      為2,658,301元（參見兩造不爭執事項(八) ）等一切情狀，
      認乙○○就其非財產上之損害請求賠償精神慰撫金70萬元
      ，尚屬適當，應予准許。
  (三)乙○○就系爭事故之發生是否與有過失？
    丙○○固不爭執其疏未注意對勞工施以從事工作及預防災變
    所必要之安全衛生教育、訓練，及於拆除進行中，疏未注意
    控制拆除構造物之穩定性，致發生系爭事故（參見兩造不爭
    執事項(二)），惟主張乙○○與有過失。經查，依乙○○、丙
    ○○及證人丁○○以下所陳情節（參見本院卷第78、79頁之
    98 年2月5日準備程序筆錄、第84、85頁之98年2月26日準備
    程序筆錄），應認乙○○就系爭事故之發生與有過失，其就
    所生損害應負50％之責任：
    1.系爭事故現場隔成ＡＢＣ三個房間（參見原法院卷第48頁
      之示意圖），隔間係以螺絲將石膏板鎖在立料之兩面而組
      成，當天ＢＣ中間之隔間已拆除，只留下地上約一尺高之
      木架（參見本院卷第88頁之照片），Ａ南方之隔間也已拆
      除，ＡＢ中間靠Ａ面之石膏板已拆除，只留下立料及靠Ｂ
      面之石膏板二片，丙○○有教乙○○以電動螺絲起子先拆
      下螺絲，再以起釘器將石膏板一片一片拆除，系爭事故發
      生當時，丙○○不在場，惟丙○○離開現場前，曾示範拆
      除Ａ西方外側之石膏板，並由乙○○拆除一片等情，為乙
      ○○、丙○○所不爭執。而丙○○既曾示範拆除Ａ西方外
      側之石膏板，並由乙○○拆除一片，且依乙○○陳稱：我
      站在Ｂ房間拆除ＡＢ中間靠Ｂ面石膏板，拆下第二片時，
      ＢＣ南方之石膏板及立料整片倒下等語及乙○○之夫即證
      人丁○○證稱：丙○○交待要一片一片拆，但乙○○一拉
      整個牆面就倒下來，乙○○閃避不及而遭壓傷等語，可見
      丙○○應曾教導乙○○正確拆除方法，乙○○方能於丙○
      ○在場時拆除一片，並於丙○○離開現場後自行拆除一片
      。應探究者，為ＢＣ南方之隔間在乙○○拆除ＡＢ中間靠
      Ｂ面石膏板時，整片倒下而壓傷乙○○，是否可歸責於乙
      ○○。
    2.乙○○陳稱：丙○○告訴我先拆ＡＢ中間之兩片石膏板，
      再拆ＢＣ南方內側之石膏板，後來我站在Ｂ房間，拆除Ａ
      Ｂ中間靠Ｂ面之石膏板，拆下第二片時，ＢＣ南方之石膏
      板及立料整片倒下，我後退到ＢＣ中間時被壓到等語，為
      丙○○所否認，並辯稱：我教乙○○先拆Ａ西方外側之石
      膏板，她也拆一片給我看，我叫乙○○自Ｃ南方內側開始
      拆，但她未依我教的順序拆，卻先拆ＡＢ中間之隔間，該
      隔間是支撐點，若先拆，則ＢＣ南方隔間就會倒下，且她
      未用電動螺絲起子先拆下螺絲等語。經查，對於乙○○所
      稱丙○○未說ＡＢ中間之隔間不能先拆等語，丙○○固坦
      承無法證明曾教乙○○自Ｃ南方內側開始拆及向她表示Ａ
      Ｂ間之隔間是支撐點，不能先拆等情，然乙○○於95年10
      月4日 科學園區管理局談話紀錄中曾表示：我和丙○○一
      起拆除b1（即Ａ南方之隔間），拆到b2（即Ｂ南方隔間）
      時，丙○○交代我繼續拆b2及b3（即Ｃ南方隔間），他有
      事外出等語（參見偵查卷第42、43頁），可見丙○○應曾
      要求乙○○先拆除ＢＣ南方之隔間，並未指示乙○○先拆
      除ＡＢ中間之隔間，乙○○先拆除ＡＢ中間之隔間，難認
      係依丙○○之指示。且就常理而言，在ＢＣ中間及Ａ南方
      之隔間均已拆除之情況下，ＢＣ南方之隔間僅與ＡＢ中間
      及Ｃ東方之隔間相連，若先拆除ＡＢ中間之隔間，ＢＣ南
      方之隔間則僅與Ｃ東方之隔間相連，必然因支撐點不足而
      岌岌可危，此為從事隔間拆除工作者應具備之常識。故縱
      然丙○○未曾告知乙○○不能先拆ＡＢ中間之隔間，乙○
      ○亦應注意防免先拆該隔間可能招致之危險，其疏未注意
      ，先拆ＡＢ中間之隔間，致ＢＣ南方之隔間整面倒下而遭
      壓傷，應與有過失。審酌乙○○與丙○○之過失情狀，應
      各負50％之過失責任。
    3.從而，乙○○減少勞動能力之損害560,289元 及精神慰撫
      金70萬元，總計1,260,289元，因丙○○得減輕50％ 之金
      額，故乙○○得請求之金額為630,145元（1,260,289 ×
      50% =630,145，元以下4捨5入）。
    4.末按雇主依勞動基準法第59條規定給付之補償金額，得抵
      充就同一事故所生損害之賠償金額，同法第60條定有明文
      ，其立法目的，在於避免勞工為重複請求，倘無重複請求
      之情形，即不得抵充之（最高法院95年台上第2468號判決
      意旨參照）。 故丙○○依勞動基準法第59條第3款規定應
      給予之殘廢補償378,000元（參見兩造不爭執事項(三)， 此
      部分已判決確定），得抵充因系爭事故對乙○○所生損害
      之賠償金額，丙○○尚應給付抵充後之餘額252,145元（
      630,145元－378,000元＝252,145元）。 至於丙○○依勞
      動基準法第59條第2款規定 應按原領工資數額補償之33萬
      元（含丙○○於訴訟外已給付之6萬元 及本件應給付之27
      萬元），因補償期間為95年7月1日起至96年 9月20日止，
      與乙○○請求減少勞動能力損害賠償之期間並未重複，自
      不得抵充。
五綜上所述，乙○○依勞動基準法第59條第2款規定 請求丙○○
  按原領工資數額補償27萬元 及自起訴狀繕本送達翌日96年1月
  13日起至清償日止按年利率5％ 計算之利息，為有理由，應予
  准許；逾此之請求為無理由，不應准許。原審判命丙○○給付
  322,500元及利息（另殘廢補償378,000元已確定），就上開應
  准許部分，原判決命丙○○如數給付，並依聲請分別為假執行
  及免假執行之宣告，並無不合，丙○○求為廢棄，為無理由；
  而原判決命丙○○給付超過上開應准許部分及命智捷公司給付
  部分，暨該部分假執行之宣告，尚有未洽，丙○○、智捷公司
  上訴意旨求予廢棄，為有理由，爰由本院廢棄改判駁回乙○○
  上開請求及假執行之聲請。另乙○○依侵權行為之法律關係請
  求丙○○賠償252,145元及自起訴狀繕本送達翌日96年1月12日
  起至清償日止按年利率5％ 計算之利息，為有理由，應予准許
  ，逾此之請求為無理由，不應准許。原審判命丙○○給付
  453,143元及利息（另看護費390,600元已確定），就上開應准
  許部分，原判決命丙○○如數給付，並依聲請分別為假執行及
  免假執行之宣告，並無不合，丙○○求為廢棄，為無理由；而
  原判決命丙○○給付超過上開應准許部分及該部分假執行之宣
  告，尚有未洽，丙○○上訴意旨求予廢棄，為有理由，爰由本
  院廢棄改判駁回乙○○上開請求及假執行之聲請。至原判決駁
  回乙○○之訴部分（除確定部分外），核無不合，乙○○請求
  丙○○再給付，為無理由，應予駁回。
六本件事證已臻明確，兩造其餘攻擊、防禦方法及未經援用之證
  據，經本院斟酌後，認與判決結果不生影響，無再逐一詳予論
  駁之必要，附此敘明。
七據上論結，本件乙○○之上訴為無理由，丙○○之上訴為一部
  有理由、一部無理由，智捷公司之上訴為有理由。依民事訴訟
  法第450條、第449條第1項、第79條、第78條，判決如主文。
中    華    民    國    98    年    10   月     13    日
                  民事第九庭
                      審判長法  官  黃熙嫣
                            法  官  鄭傑夫
                            法  官  林玲玉
正本係照原本作成。
不得上訴。
中    華    民    國    98    年    10    月    16    日
                            書記官  倪淑芳


司法院資訊處製作；財團法人民間司法改革基金會備份。
